【裁判字號】    99,重訴,170
【裁判日期】    990624
【裁判案由】    清償債務
【裁判全文】
臺灣臺中地方法院民事判決             99年度重訴字第170號
原      告  第一商業銀行股份有限公司
法定代理人  丁○○
訴訟代理人  乙○○
被      告  甲○○ ○○○○○.
兼法定代理人己○○
被      告  戊○○
            丙○○
上列當事人間清償借款事件，本院於民國99年6月10日言詞辯論
終結，判決如下：
    主    文
被告應連帶給付原告美金壹拾伍萬肆仟零貳拾參元柒角參分，及
如附表一所示利息、違約金。
被告應連帶給付原告美金陸拾伍萬伍仟零捌拾玖元參角肆分，及
如附表二所示利息、違約金。
訴訟費用由被告連帶負擔新台幣貳拾參萬陸仟伍佰肆拾柒元，餘
由原告負擔。
本判決第一項及其訴訟費用部分，於原告以美金伍萬壹仟參佰元
或等值之新台幣供擔保後，得假執行；但被告如以美金壹拾伍萬
肆仟零貳拾參元柒角參分或等值之新台幣為原告預供擔保，得免
為假執行。
本判決第二項及其訴訟費用部分，於原告以美金貳拾壹萬捌仟肆
佰元或等值之新台幣供擔保後，得假執行；但被告如以美金陸拾
伍萬伍仟零捌拾玖元參角肆分或等值之新台幣為原告預供擔保，
得免為假執行。
    事  實  及  理  由
壹、程序方面：
一、被告甲○○ ○○○○○ ○○○○○○○○○○○○○ ○○○○ ○○○○（下稱SUN POWER
    公司）、己○○、戊○○、丙○○經合法通知，未於最後言
    詞辯論期日到場，核無民事訴訟法第386條所列各款情形，
    爰依原告之聲請，由其一造辯論而為判決。
二、按訴狀送達後，原告不得將原訴變更或追加他訴，但減縮應
    受判決事項之聲明者，不在此限，民事訴訟法第255條第1項
    第3款定有明文。本件原告起訴時第一項聲明原請求之本金
    為美金188,137.38元；嗣於本院審理中減縮第一項聲明本金
    之金額為美金154,023.73元；揆諸前述規定，依法應予准許
    。
貳、實體方面：
一、原告主張略以：
  (一)訴之聲明：
    1.被告應連帶給付原告美金154,023.73元，及如附表一所示
      利息、違約金，並得按給付時原告牌告美金賣出即期匯率
      折算新台幣給付之。
    2.被告應連帶給付原告美金655,089.34元，及如附表二所示
      利息、違約金，並得按給付時原告牌告美金賣出即期匯率
      折算新台幣給付之。
    3.訴訟費用由被告連帶負擔。
    4.願供擔保請准宣告假執行。
  (二)陳述：
    1.按民事訴訟法第128條第1項規定，對於在中華民國有事務
      所或營業所之外國法人為送達者，應向其在中華民國之代
      表人或管理人為之，故原告對被告SUN POWER公司所應送
      達之法院文書應以法定代理人己○○之戶籍所在為送達，
      此有被告公司註冊證明書可證。
    2.緣被告SUN POWER公司先後於民國92年9月12日及93年9 月
      8日邀同被告己○○、戊○○及丙○○為連帶保證人與原
      告訂立保證書。保證書載明「連帶保證人己○○、戊○○
      及丙○○等人今向第一商業銀行股份有限公司保證SUN
      POWER INTERNATIOINAL CO.,LTD.於現在（包括過去所負
      現在尚未清償）及將來對貴行所負之借款、票款、墊款、
      保證、損害賠償及其他債務，以本金新台幣伍仟萬元為限
      額，願與債務人連帶負之票據、借款、墊款、保證等債務
      及其他債務，並包括其利息、遲延利息、違約金、損害賠
      償及其他有關費用」等語，有保證書及約定書可稽。
    3.嗣被告SUN POWER公司先後於97年5月29日、97年6月18 日
      、97年8月6日及97年9月5日邀同被告己○○、戊○○及丙○○為連帶保證人與原告簽具「進口遠期信用狀借款契約
      」四件可稽，金額分別為美金120,667元、美金57,948.20
      元、美金26,592.70元及美金58,260.68元，約定在簽定美
      金金額內（或同值外幣）之限額內每筆借款，以資配合自
      備結匯款項，並悉數供為開發進口遠期信用狀及向國外墊
      款。本契約項下之匯票或借款期限，自發票日或貴行國外
      代理銀行付款之日起算，最長不得超過150天。本借款之
      利息，自貴行或貴行國外代理銀行付款之日起至借款到期
      日止，按貴行通知利率支付。到期不履行時，逾期六個月
      以內，另按遲延利息百分之十，逾期超過六個月，另按遲
      延利息百分之二十加付違約金。
    4.被告SUN POWER公司乃依據前開之約定，分別於97年5月29
      日、97年6月18日、97年8月6日及97年9月5日向原告提出
      「開發信用狀申請書」四紙金額共計美金263,468.58 元
      ，並經原告開開發信用狀四紙。上開貨款早經進口，該信
      用狀項下由原告國外代理銀行代為墊付，然而上開墊款，
      除被告SUN POWER公司償還部分美金75,331,20元外，仍有
      美金188,137.38元未清償，有遠期信用狀授信記錄卡（已
      到單未還款餘額）四紙及進口墊款查詢表可稽「詳如附表
      一所示借款金額、借款期間、利息、違約金」，迄未償還
      。
    5.又被告SUN POWER公司先後於96年9月27日邀同被告己○○
      、戊○○及丙○○為連帶保證人與原告簽具「出口融資借
      款契約」乙件可稽。
    6.經被告SUN POWER公司陸續於下列時日向原告借用十筆出
      口週轉金外幣貸款：
      97年5月9日美金70,000元，97年11月5日到期，仍有美
        金32,592.53元未清償，利息付至98年4月15日止。
      97年5月26日美金205,000元，97年11月15日到期，仍有
        美金87,624.52元未清償，利息付至98年4月15日止。
      97年6月9日美金49,000元，97年12月5日到期，仍有美
        金35,420.74元未清償，利息付至98年4月15日止。
      97年6月25日美金60,000元，97年11月15日到期，仍有
        美金43,160元未清償，利息付至98年4月15日止。
      97年6月30日美金66,000元，97年12月15日到期，仍有
        美金47,678.40元未清償，利息付至98年4月15日止。
      97年7月9日美金186,000元，97年12月15日到期，仍有
        美金134,143.20元未清償，利息付至98年4月15日止。
      97年7月23日美金155,000元，98年1月19日到期，仍有
        美金115,459.93元未清償，利息付至98年4月15日止。
      97年7月31日美金85,000元，98年1月23日到期，仍有美
        金63,188.77元未清償，利息付至98年4月15日止。
      97年8月15日美金40,000元，98年2月11日到期，仍有美
        金29,572.50元未清償，利息付至98年4月15日止。
      97年9月4日美金90,000元，98年2月16日到期，仍有美
        金66,248.75元未清償，利息付至98年4月15日止。上開
        出口週轉金外幣貸款仍有美金655,089.34元未清償，有
        被告SUN POWER公司簽發之美金借據影本十件及外幣授
        信餘額明細查詢乙件可稽「詳如附表二所示借款金額、
        借款期間、利息、違約金」，迄未償還。
    7.爰依消費借貸及連帶保證之法律關係，一併提起本訴，請
      鈞院判決如訴之聲明等語。
  (三)對被告所為抗辯之陳述：被告確於98年4月15日清償美金34,
    113.65元，爰減縮第一項聲明之本金為美金154,023.73元。
二、被告方面：
  (一)被告SUN POWER公司、己○○、戊○○未於言詞辯論期日到
    場，據其提出書狀所為之聲明及陳述如下：
    1.答辯聲明：駁回原告之訴聲明第一項及其假執行之聲請
      ，訴訟費用由原告負擔，如受不利判決，請准供擔保
      免為假執行。
    2.陳述：
      對於原告訴之聲明第二項，原告請求「被告應連帶給付
        原告美金655,089.34元，及如附表二所示利息、違約金
        ，並得按給付時原告牌告美金賣出即期匯率折算新台幣
        給付之」部分，被告並不爭執，並逕為認諾，原告實無
        合併提起訴訟之必要，故此部分之訴訟費用應由原告負
        擔。
      至於原告訴之聲明第一項請求被告連帶給付美金188,13
        7.38元部分，被告業已清償34,113.65元，故聲明第一
        項本金之金額應為154,023.73元等語。
  (二)被告丙○○未於最後言詞辯論期日到場，據其前期日所為之
    聲明及陳述如下：
    1.答辯聲明：駁回原告之訴及假執行之聲請，訴訟費用
      由原告負擔，如受不利判決，請准供擔保免為假執行。
    2.陳述：
      被告丙○○原本是被告SUN POWER公司之法定代理人，
        但是96年間就已變更為被告己○○，所以被告丙○○不
        清楚該公司發生什麼事情。
      97年之借據並不是被告丙○○所親簽，當時被告己○○
        說銀行表示更名後要一年才沒有責任，97年簽借款契約
        及借據，被告丙○○並沒有同意簽名、蓋章等語。
三、本院之判斷：
  (一)查原告主張之上開事實，已據其提出被告SUN POWER公司註
    冊證明書影本1件、保證書影本3件、約定書影本3件、進口
    遠期信用狀借款契約影本4件、開發信用狀申請書影本4件、
    遠期信用狀授信記錄卡影本4件、進口墊款查詢表1件、出口
    融資借款契約影本1件、美金借據影本10件及外幣授信餘額
    明細查詢1件附卷為證，經核相符，且為被告SUN POWER公司
    、己○○、戊○○所自認，堪認原告之主張為真實。
  (二)被告丙○○雖辯稱：被告丙○○原本是被告SUN POWER公司
    之法定代理人，但96年間就已變更為被告己○○，97年之借
    據及借款契約，被告丙○○並沒有同意簽名、蓋章云云。惟
    查，被告丙○○於93年9月8日即已簽立保證書，就被告SUN
    POWER公司對原告所負之一切債務（含過去及將來所負之借
    款、票據、墊款、保證、損害賠償及其他債務），以本金新
    台幣5,000萬元為限額，願與被告SUN POWER公司連帶負全部
    清償之責任，此有保證書1件附卷可稽，且為被告丙○○所
    自認，而本件原告所請求之金額並未超過新台幣5,000萬元
    ，故不論被告丙○○前述辯解是否屬實，被告丙○○仍應負
    擔連帶保證責任。
  (三)按消費借貸者，謂當事人一方移轉金錢或其他代替物之所有
    權於他方，而約定他方以種類、品質、數量相同之物返還之
    契約，民法第474條第1項定有明文；又稱保證者，謂當事人
    約定，一方於他方之債務人不履行債務時，由其代負履行責
    任之契約，同法第739條亦有明文；另保證債務之所謂連帶
    ，係指保證人與主債務人負同一債務，對於債權人各負全部
    給付之責任者而言，此就民法第272條第1項規定連帶債務之
    文義參照觀之甚明（最高法院45年台上字第1426號判例可資
    參照）；而連帶債務之債權人，依同法第273條第1項規定，
    得對於債務人中之一人或數人或其全體，同時或先後請求全
    部或一部之給付。本件被告SUN POWER公司向原告借款，既
    未依約清償，借款視為全部到期，被告己○○、戊○○、丙○○為其連帶保證人，原告自得請求被告負連帶清償責任。
    從而，原告依消費借貸及連帶保證關係請求被告連帶給付
    美金154,023.73元，及如附表一所示利息、違約金，美金
    655,089.34元，及如附表二所示利息、違約金，為有理由，
    應予准許。又民法第202條前段已明文規定，以外國通用貨
    幣定給付額者，債務人得按給付時，給付地之市價，以中華
    民國通用貨幣給付之，故原告請求得按給付時原告牌告美金
    賣出即期匯率折算新台幣給付部分，無諭知之必要，併予敘
    明。
  (四)兩造均陳明願供擔保，聲請宣告假執行或免為假執行，核均
    無不合，爰分別酌定相當之擔保金額准許之。
  (五)關於訴訟費用之負擔部分，被告SUN POWER公司、己○○、
    戊○○雖辯稱：原告訴之聲明第二項請求美金655,089.34元
    部分，被告並不爭執，並逕為認諾，原告實無合併提起訴訟
    之必要，故此部分之訴訟費用應由原告負擔云云。惟按所謂
    認諾，在連帶給付之情形，須全體被告於「言詞辯論時」為
    訴訟標的之認諾者，始足當之。本件被告己○○、戊○○、
    甲○○ ○○○○○ ○○○○○○○○○○○○○ ○○○○ ○○○○雖具狀陳稱認諾云云
    ，惟其三人經合法通知，均無正當理由未於言詞辯論時到場
    認諾，自不生認諾之效力，至多僅具有自認之效力（對原告
    主張之事實不爭執）。而且，被告丙○○根本否認其應負連
    帶給付責任，更遑論對訴訟標的認諾。再者，民事訴訟法第
    80條所謂「無庸起訴」，係指被告無釀成訴訟之原因而言，
    例如原告對被告提起給付之訴，在起訴前被告已提出給付而
    原告卻拒絕受領清償之情形，即其適例。本件被告甲○○ ○○○○○○○○○○○○○○○○○○ ○○○○ ○○○○、己○○、戊○○對原告訴之聲
    明第一項之請求雖不爭執，但卻未按期清償，致原告必須提
    起訴訟以確保債權，顯不符合民事訴訟法第80條所規定「無
    庸起訴」之要件，故原告訴之聲明第一項所生之訴訟費用，
    仍應由敗訴之被告連帶負擔。至於原告訴之聲明第二項減縮
    美金34,113.65元部分之訴訟費用，依民事訴訟法第83條第1
    項規定，應由原告自行負擔，其餘美金154,023.73 元部分
    同樣因被告未按期清償，致原告必須提起訴訟以確保債權，
    亦應由敗訴之被告連帶負擔。本件訴訟費用金額為新台幣
    246, 520元，依前述比例計算，被告應連帶負擔之訴送費用
    額為新台幣236,547元【246,520×154,023.73＋655,089.34
    ）÷843,226.72≒236,547，小數點以下四捨五入】，其餘
    新台幣9,973元則由原告自行負擔。
  (六)本件事證已臻明確，兩造其餘主張、陳述及所提之證據，經
    審酌後於判決結果無影響，無一一論述之必要，附此敘明。
參、據上論結，本件原告之訴為有理由，依民事訴訟法第385 條
    第1項前段、第83條第1項前段、第85條第2項、第390條第2
    項、第392條第2項，判決如主文。
中    華    民    國    99    年    6     月    24    日
                  民事第四庭    法  官  陳文燦
正本係照原本作成。
如對本判決上訴，須於判決送達後20日內向本院提出上訴狀。
中    華    民    國    99    年    6     月    24    日
                                書記官  林玉門

司法院資訊處製作；財團法人民間司法改革基金會備份。
